【裁判字號】    89,上訴,920
【裁判日期】    890331
【裁判案由】    毒品危害防制條例等
【裁判全文】
台灣高等法院台中分院刑事判決                    八十九年度上訴字第九二○號
    上  訴  人  臺灣彰化地方法院檢察署檢察官
    上  訴  人
    即  被  告  丁○○
    選任辯護人  林春鈴
右上訴人因被告違反毒品危害防制條例案件，不服臺灣彰化地方法院八十八年度訴字
第五二八號中華民國八十九年三月三十一日第一審判決（起訴案號：臺灣彰化地方法
院檢察署八十八年度偵字第二三九○號），提起上訴，本院判決如左：
      主  文
上訴駁回。
      事  實
一、丁○○於民國八十七年六月二十六日至同年七月二十三日間之某時，在彰化縣彰
    化市或和美鎮某處，拾獲乙○○所遺失之身分證一枚，竟旋即萌不法所有意圖，
    予以侵占入己，並放置於租住處即彰化市○○街八十九號「愛麗都旅社」七○三
    室抽屜內。
二、丁○○明知海洛因及安非他命業經毒品危害防制條例列為第一級及第二級毒品，
    禁止非法轉讓，竟仍基於概括犯意，於民國八十七年七月十日及七月十八日，連
    續二次在彰化縣彰化市○○街八十九號「愛麗都旅社」七○三室內，分別以新臺
    幣（下同）一千元及二千元之價額轉讓第二級毒品安非他命少許與丙○○施用。
    復另行起意，於八十七年七月二十一日，在前開處所以二千元之價額轉讓第一級
    毒品海洛因予丙○○（其中一千元之海洛因係由丙○○代蔡佾臻購買供蔡佾臻施
    用），嗣於同年月二十三日中午十二時十五分許，為警循線查獲。
三、案經彰化縣警察局移送臺灣彰化地方法院檢察署檢察官偵查起訴。
      理  由
一、訊據被告丁○○矢口否認前揭侵占遺失物、轉讓安非他命及海洛因犯行，辯稱：
    該身分證是於愛麗都旅社租房間時就在房間裡的，伊只是將該身分證放入抽屜內
    ，房間內本有些東西未整理；且伊未曾拿任何毒品給案外人丙○○，陳某因盜打
    伊旅館內電話遭伊指責而故意陷害云云。
二、檢察官上訴意旨以：被告與購買毒品之丙○○、蔡佾臻等，並無特殊交好，豈有
    甘冒風險三番兩次未存營利意圖轉讓毒品，且毒販因需款孔急等特殊情況，而同
    價甚至削價出售毒品亦有可能，徒以價格高低論斷行為人主觀上是否有營利意圖
    似有未妥。況證人黃鳳嬌於警訊時證述，扣案毒品係被告所有，被告曾交待伊介
    紹他人買賣施用等語，益證被告確有販賣毒品之犯行等語。
三、本院查：
  (一)證人丙○○、蔡佾臻於八十七年七月廿三日中午十二時許，在彰化市○○路○○
    街口八九號愛麗都旅社樓下，因形跡可疑，經警盤查後，丙○○於警訊時供稱：
    「因與我友人蔡佾臻綽號小青共乘一輛機車到彰化市愛麗都旅社下有蔡佾臻拿了
    新台幣二千元要我代替他向住宿在愛麗都飯店七○三室內之丁○○、蔡玉惠 (即
    黃鳳嬌)二人購買海洛因時，在樓下尚未上樓，即被盤查當場查獲所以自願到貴
    組接受談話筆錄」「我曾向丁○○、蔡玉惠購買毒品海洛因與安非他命共三次，
    分別於八十七年七月十日購得安非他命二千元，七月十八日購得安非他命一千元
    及七月廿一日購得二千元毒品海洛因等，安非他命是供我自己吸食的。毒品海洛
    因是前蔡佾臻託我向他們二位購買以供吸食」「我前三次購得之毒品海洛因與安
    非他命都事先打電話到愛麗都旅社電話○四─0000000號轉七○三室找丁○○與蔡玉惠二人，如不在的話再扣丁○○的呼叫器○九四一─四五五四○○號
    及蔡玉惠的呼叫器○九四六─七六一三五二號，通了再與之聯絡再到愛麗都樓下
    電梯內進行交易」等語。證人蔡佾臻於當日警訊時亦供稱：「因我毒癮發作就請
    丙○○幫我向他朋友（我不認識）住在愛麗都旅社七○三室購買海洛因」「今天
    拿二千元給丙○○購買第二次，與七月廿一日購買一次」「因我不認識他們所以
    我不知道愛麗都七○三室內之人從何時起販賣毒品，只有丙○○本人知道」「 (
    扣案)那二千元是我的，交給丙○○幫我購買海洛因沒錯」等語。
  (二)警方根據上開丙○○、蔡佾臻之供述內容，於同日中午十二時十五分，在彰化市
    ○○路太平街口八九號愛麗都旅社，被告丁○○所承租之七○三號房內，臨檢查
    獲：海洛因一包（淨重○．○三公克，另包疑似海洛因經鑑定結果非毒品）
    安非他命三小包（淨重○．九二公克）吸食器一個玻璃吸管一支削尖吸管
    一支注射針筒二支塑膠袋內有海洛因殘留三個塑膠袋一包帳簿一本及乙○○身分證等物品之事實，業據被告及現場證人黃鳳嬌 (冒蔡玉惠之名應訊) 一
    致供明在卷，並有上開物品及乙○○身分證影本 (原本已發還被害人乙○○)扣
    案可證。就上開扣案物品之來源，被告於警訊時供稱：均非伊所有，編號至
    物品，係丙○○於當日凌晨三時許攜帶而放置在伊租住處等語。在七○三號房同
    時被查獲之黃鳳嬌則於警訊時供稱：編號至物品係被告所有，「右開物品（
    海洛因、安非他命）是丁○○所有的，丁○○交代我介紹買賣給他人使用」「（
    今警方查獲前你是否有介紹賣給他人，是誰？）有綽號『小馬』姓名丙○○叫我
    幫他（問我）是否有人要買安非他命（約新台幣二千元）如有向他告知」「是丁○○本人租用使用（愛麗都旅社七○三號室）。我去找丁○○約二、三次，如有
    丁○○問我是否有賣毒品、所有人，我才介紹給他買賣」等語。
  (三)就在被告租住之房間內查獲乙○○之身分證一節，被告雖辯稱：該身分證是於愛
    麗都旅社租房間時就在房間裡的，伊只是將該身分證放入抽屜內云云。然被害人
    乙○○於警訊中指稱：伊係於八十七年六月二十六日晚間至彰化市肯德基速食店
    吃晚餐，後又到和美鎮大榮國小操場接受里長當選謝票宴會，回到家中始發現身
    分證遺失。嗣於八十七年七月七日申請補發等語。被害人既係於六月二十六日始
    遺失上開身分證，而被告於警訊中自承是八十七年六月十六日即住入愛麗都旅社
    七○三室，豈會於入住愛麗都旅社時即發現乙○○遺失之身分證？又衡情前位房
    客離開旅社時，旅社即會整理房間以供下位房客住宿，應不至將前位房客私人物
    品遺留於房間內。況身分證件為重要文件，若果如被告所言，於入住愛麗都旅社
    七○三室時即發現房內有他人身分證件，衡情應會將身分證交與旅館老闆，焉會
    逕行放置抽屜內，故其辯稱發現乙○○身分證時即將之放入房間抽屜內云云，不
    足採信。
  (四)被告有前揭轉讓安非他命事實，業經丙○○、黃鳳嬌分別於警訊時證述明確已見
    前述。另丙○○於原審審理時結證：「有買安非他命（向丁○○），七月十日買
    二千元，七月十八日買一千元，都是向丁○○買的，二千元一公克，一千元約○
    ‧五公克或○‧四公克。他（丁○○）是本來就裝好的，不是當場拿出來秤，他
    是本來就分裝好的，我看到有五、六包」等語。另被告丁○○右揭有償轉讓第一
    級毒品海洛因犯行，業經證人丙○○於警訊證述八十七年七月二十三日中午十二
    時許，因友人蔡佾臻毒癮發作，以二千元要求伊替他向住宿於愛麗都旅社七○三
    室之丁○○、黃鳳嬌 (冒蔡玉惠之名義)購買毒品海洛因，始為警方查獲，七月
    二十一日亦曾以二千元購得海洛因一次等語。證人蔡佾臻亦分別於警訊、偵訊及
    原審審理時證述：「因我毒癮發作，就請丙○○幫我向他朋友（我不認識）住在
    愛麗都旅社七○三室購買海洛因。．．．今天（七月二十三日）拿二千元給丙○○購買，七月二十一日購買一次。」、「兩次，這次是第二次，而第一次時間我
    現忘記，但在警察問我有提到，第一次我是買一千元海洛因，有買到」、「七月
    二十三日在愛麗都旅社被抓，我叫丙○○幫我買海洛因，我打電話給他，去他家
    找他，跟他一起去愛麗都，我與丙○○不是男女朋友。七月二十一日也買過一次
    ，也是叫丙○○幫我買」等語，證人蔡佾臻所述與證人丙○○證詞除購買海洛因
    價額有異外，其餘互核相符，惟證人陳佾臻表示八十七年七月二十一日僅交付一
    千元予丙○○購買海洛因，然丙○○非不可再另自行購買一千元，是不能以此即
    認二證人證詞全屬虛偽而不可採。
  (五)雖證人丙○○曾於偵查時就上開警訊供詞，改稱伊於警訊中供述八十七年七月十
    日及七月十八日向丁○○、黃鳳嬌買安非他命是為配合警方云云，另於原審審理
    時翻異前詞，改稱七月二十三日只是與蔡佾臻去開房間，並非要向丁○○購買毒
    品云云，然查：I以丙○○、蔡佾臻在愛麗都旅社樓下被查獲之經過觀之，包括
    扣案之現金二千元在內，並無任何足證該二人有施用毒品之任何證據，該二人即
    主動供述向被告買受毒品之經過，且明確指出與被告丁○○聯絡方式、交易金額
    及轉讓當時情狀等細節，經警前往臨檢，確實查獲有安非他命及海洛因等毒品，
    足見丙○○、蔡佾臻二人之警訊供述可信性甚高。II證人丙○○之證詞固有上開
    反覆，然證人蔡佾臻分別於警訊、偵訊及原審審理時之證述內容均無扞格之處，
    且供述伊與丙○○並非男女朋友關係，則丙○○所稱當日係準備去開房間云云即
    無足採信。III被告、黃鳳嬌、蔡佾臻於案發當日經警採集其尿液，送請鑑定結果
    均呈海洛因及安非他命陽性反應。丙○○呈安非他命陽性反應等情，有彰化縣衛
    生局煙毒尿液檢驗成績書影本一紙附偵查卷可考。
    綜上所述，被告丁○○侵占遺失物，並分別於八十七年七月十日及七月十八日有
    償轉讓第二級毒品安非他命予丙○○，並於七月二十一日有償轉讓第一級毒品海
    洛因予丙○○之犯行至堪認定，應依法論科。
四、按販賣毒品罪之成立，固不以人販入之後，復行賣出為要件。只須以營利為目的
    ，購入或賣出有一於此，其犯罪即屬成立，且不以得利為必要。是販賣毒品罪，
    既以犯罪行為人有營利之意圖為要件之一，就此意圖之存在，自須有積極證據始
    足以認定。就本件言，並無事證證明被告丁○○具營利之意圖，且被告丁○○被
    查獲之安非他命及海洛因淨重分別僅為○‧九二公克及○‧○三公克，以此等微
    量毒品，參酌被告本身亦有施用海洛因及安非他命之事實，實難就此認定被告有
    販賣毒品以牟利之犯行，檢察官上訴意旨認應論以販賣毒品罪，尚難認有理由，
    自應駁回。原審因而適用刑事訴訟法第二百九十九條第一項前段、第三百條，毒
    品危害防制條例第八條第一項、第二項，刑法第十一條前段、第五十六條、第三
    百三十七條、第四十二條第二項、第五十一條第五款，罰金罰鍰提高標準條例第
    一條前段、第二條之規定，並審酌被告之品行、犯罪之動機、目的、手段、所生
    之危害及犯罪後飾詞狡辯，態度非佳等一切情狀，就轉讓第一級毒品部分量處有
    期徒刑一年二月，轉讓第二級毒品部分量處有期徒刑七月，侵占遺失物部分量處
    罰金九百元，並定其執行刑為有期徒刑一年七月，併科罰金九百元，及諭知罰金
    部分易服勞役之折算標準，另就扣案物品之處分併予敘明：「本案雖同時扣有第
    一級毒品海洛因二包（淨重○‧○三公克）及第二級毒品安非他命三包（淨重○
    ‧九二公克），惟無證據證明被告丁○○預備將扣案毒品轉讓與他人，而非自行
施用，且黃鳳嬌及被告丁○○均另涉及施用毒品案件，則前揭毒品及本案另扣得
    用以吸食安非他命之吸食器一個、玻璃吸管一支、用以施用海洛因之削尖吸管一
    支、注射針筒二支、沾有海洛因殘渣之塑膠袋三只、塑膠袋一包，應另於該案宣
    告沒收銷燬之」等語，其認事用法核無違誤，量刑亦屬允當，被告上訴意旨猶執
    陳詞否認犯罪，其上訴為無理由，亦予駁回。
五、移送併辦意旨略以：被告於八十七年八月十二日，因與黃鳳嬌共同意圖販賣而持
    有海洛因粉末毛重十六點五公克及安非他命粉末毛重一點九公克，在澎湖縣馬公
    市○○路八十二號「中興旅社」四○二號房內為警查獲，因認被告另涉有販賣毒
    品云云。惟：I黃鳳嬌已於八十七年八月十二日澎湖縣警察局馬公分局警訊中陳
    述該日查獲之海洛因是於八十七年八月十一日晚間十一時許，在彰化市○○街一
    間遊樂場中以新臺幣六萬元購買的，有警訊筆錄足稽，是該批毒品與本案被告轉
    讓與丙○○者，自非同時持有。II被告於原審審理時亦供述「我七月二十三號以
    後就想不要再接觸毒品了」等語，則被告是否基於概括犯意，或係另行起意為上
    開犯行即有疑義。III移送意旨所指被告係犯販賣毒品犯行，與本件轉讓毒品犯行
    亦無裁判上一罪之關係，並非起訴效力所及，本院自不得一併加以審理，併此敘
    明。
六、據上論斷，應依刑事訴訟法第三百六十八條，判決如主文。
本案經檢察官甲○○到庭執行職務。
中      華      民      國      八十九     年    十      月    十一    日
                                    臺灣高等法院臺中分院刑事第四庭
                                          審判長法  官  洪  耀  宗
                                                法  官  吳  重  政
                                                法  官  劉  登  俊
右正本證明與原本無異。
如不服本判決應於收受送達後十日內向本院提出上訴書狀，其未述上訴之理由者並
得於提起上訴後十日內向本院補提理由書（均須按他造當事人之人數附繕本）。
                                                書記官  吳  麗  慧
中      華      民      國     八十九     年      十      月    十三    日
                                                                        Ｄ


司法院資訊處製作；財團法人民間司法改革基金會備份。
